【裁判字號】    90,交聲,179
【裁判日期】    900403
【裁判案由】    違反道路交通管理處罰條例聲明異議
【裁判全文】
臺灣臺北地方法院交通事件裁定                      九十年度交聲字第一七九號
    異議人即
    受處分人  甲○○
右列受處分人因違反道路交通管理處罰條例案件，對於台北市交通事件裁決所中華民
國九十年二月八日所為之處分 (原處分案號：北市裁三字第駕裁二二－ＡＢ0000
000號、北市裁三字第車裁二二－ＡＢ0000000號、北市裁三字第裁二二－
ＡＢ0000000號、北市裁三字第裁二二－ＡＢ0000000號），聲明異議
，本院裁定如左：
    主      文
原處分關於北市裁三字第駕裁二二－ＡＢ0000000號、北市裁三字第車裁二二
－ＡＢ0000000號部分均撤銷。
甲○○汽車駕駛人在禁止臨時停車處所停車，處罰鍰新臺幣陸佰元。又汽車駕駛人在
禁止臨時停車處所停車，處罰鍰新臺幣陸佰元。
其餘異議駁回。
    理      由
一、按交岔路口一０公尺內，不得臨時停車，道路交通安全規則第一百十一條第二款
    定有明文，是汽車駕駛人如在禁止臨時停車之交岔路口一０公尺內停車者，主管
    機關乃可依道路交通管理處罰條例（民國九十年一月十七日總統修正公布前之舊
    法，新法雖經總統修正公布，惟其施行日期依同條例第九十三條規定須由行政院
    以命令定之，而行政院尚未以命令公布新法之施行日期，故以下所述及之本條例
    均係現在仍有效之修正生效前之舊法，先予敘明）第五十六條第一項第一款「汽
    車駕駛人停車時，有左列情形之一者，處新台幣【以下同】六百元以上一千二百
    元罰鍰：一、在禁止臨時停車處所停車者。」規定對行為人處以六百元以上一千
    二百元以下之罰鍰。而違反道路交通管理處罰條例之行為人，未依規定自動繳納
    罰鍰或未依規定到案聽候裁決，處罰機關固得依違反道路交通管理事件統一裁罰
    標準及處理細則第四十四條第一項之規定依該處理細則附件之統一裁罰標準表，
    對行為人逕行裁決（如行為人係違反道路交通管理處罰條例第五十六條第一項第
    一款規定，其逕行裁決之處理方式為對行為人處以法文中之最高額罰鍰一千二百
    元），惟該條項規定乃必以行為人經合法收受舉發違反道路交通管理事件通知單
    （以下稱舉發通知單）後，無正當理由未依該舉發通知單上所載應到案日期為罰
    鍰之繳納或到案聽候裁決時，方有適用，易言之，如行為人已在舉發通知單上所
    載應到案日期前自動到案向原舉發單位或原處分機關提出申訴，因行為人既已提
    出申訴，自係靜待原舉發單位或原處分機關之調查結果，而如原舉發單位或原處
    分機關在行為人應到案日期前調查完畢，並於行為人應到案日期前將對行為人不
    利之調查結果通知行為人，行為人仍拒不到案，此時原處分機關固得依前揭處理
    細則第四十四條第一項規定對行人為逕行裁決，否則原舉發單位或原處分機關如
    在行為人應到案日期後方對行為人之申訴內容調查完畢並通知行為人，即難認行
    為人係故意不在應到案日期前到案，而可由處罰機關依前揭道路交通管理事件統
    一裁罰標準及處理細則第四十四條第一項之規定對行為人逕行裁決。
二、本件受處分人即異議人甲○○分別於：（一）八十九年九月二十二日下午二時四
    十九分許；（二）八十九年十月五日下午三時三十九分許；（三）八十九年十月
    二十三日下午二時三十九許及（四）八十九年十一月九日下午三時二十七分許，
    將其所有之車號ＢＦ－五五九一號自用小客車停放在台北市松山區○○○路○段
    一一三巷二五弄之交岔路口一０公尺內，而為台北市政府警察局松山分局交通分
    隊（以下稱松山分局）員警以拍照之方採證，並以受處分人有違反前揭道路交通
    管理處罰條例第五十六條第一項第一款規定之行為掣單舉發，經將舉發單送達於
    受處分人後，其中就：
    １受處分人八十九年九月二十二日違規停車部分，舉發單上所載應到案日期為八
      九年十一月十一日（舉發單號為ＡＢ0000000，以下稱第一次違規），
      受處分人於應到案日期前之八十九年十月二十六日向台北市政府警察局交通警
      察大隊（以下稱台北市交大）提出申訴；
    ２受處分人八十九年十月五日違規停車部分，舉發單上所載應到案日期為八十九
      年十一月二十日（舉發單號為ＡＢ0000000，以下稱第二次違規），受
      處分人於應到案日期前之八十九年十一月一日向台北市交大提出申訴；
    ３受處分人於八十九年十月二十三日違規停車部分，舉發單上所載應到案日期為
      八十九年十一月三十日（舉發單號為ＡＢ0000000，以下稱第三次違規
      ），受處分人於應到案日期前之八十九年十一月二十九日向原處分機關提出申
      訴；
    ４受處分人於八十九年十一月九日違規停車部分，舉發單上所載應到案日期為八
      十九年十二月十七日（舉發單號為ＡＢ0000000，以下稱第四次違規）
      ，受處分人於應到案日期前之八十九年十一月二十九日向原處分機關提出申訴
      ；
    而松山分局接獲台北市交大所函轉受處分人就前述第一次違規及第二次違規提出
    之申訴直至八十九年十一月二十三日（即在受處分人第一次違規停車及第二次違
    規停車之應到案日期之後）方函覆受處分人經調查結果仍認定受處分人有違規之
    行為，另經原處分機關就受處分人第三次及第四次違規停車部分請原舉發單位即
    松山分局調查結果，亦認受處分人確有違規行為，原處分機關乃就受處分人第一
    次違規停車及第二次違規停車之行為認受處分人不依限到案，乃依前揭道路交通
    管理處罰條例第五十六條第一項第一款及違反道路交通管理事件統一裁罰標準及
    處理細則第四十四條第一項之規定於九十年二月八日，就受處分人該二次違規停
    車之行為逕行裁處受處分人罰鍰各一千二百元，另就受處分人第三次及第四次違
    規停車部分，則依前揭道路交通管理處罰條例第五十六條第一項第一款規定從輕
    裁處受處分人罰鍰各六百元。
三、訊據受處分人固不否認其知悉交岔路口一０公尺內不得停車，及有於前述時間在
    交岔路口一０公尺內停車之行為（本院九十年三月二十三日訊問筆錄參照），核
    與松山分局員警於前述時間對受處分人違規停車所拍攝之採證相片四張所顯示之
    情節相符（本院卷參照），惟矢口否認有任何違反道路交通管理處罰條例之行為
    ，辯稱：那個地方又沒有紅線，我怎會知道不能停車云云，且又辯稱：我有在應
    到案日期前提出申訴，怎麼可以罰我最高額等語，經查：
  （一）如前所述，交岔路口一０公尺內，不得臨時停車，道路交通安全規則第一百
        十一條第二款定有明文，因此只要是在交岔路口一０公尺內，汽車駕駛人即
        不得停車，以免妨礙其他駕駛人之行駛及有可能因為造成其他駕駛人通過交
        岔路口之視線死角，而生行車之危險，是以道路交通安全規則既有上開規定
        ，主管機關即無庸在每一個交岔路口一０公尺內都要畫上紅線告知駕駛人此
        處不得停車，凡是具有優良駕駛習慣之國民，均應知道路交通安全規則上開
        規定，整個交通行車、停車秩序方會井然有序，受處分人雖以前開情詞置辯
        ，尚難認為可採，本件事證明確，受處分人前後四次違規停車之行為堪以認
        定。
  （二）次查受處分人就其第一次違規及第二次違規停車之行為，確已分別在各該舉
        發通知單上所載應到案日期前提出申訴，而舉發單位松山分局接獲台北市交
        大所函轉受處分人就前述第一次違規停車及第二次違規停車提出之申訴直至
        八十九年十一月二十三日－即在受處分人第一次違規停車及第二次違規停車
        之應到案日期之後－方函覆受處分人經調查結果仍認定受處分人有違規停車
        之行為，此有受處分人於本院前揭調查期日所提出之松山分局八十九年十一
        月二十三日北市警松分交字第八九六三四九二九００號函可稽，核諸前揭說
        明，受處分人就其前述第一次及第二次違規停車之行為自非故意不依限到案
        甚明。
四、綜上所述，受處分人確有在前揭時地四次違規停車之行為，惟受處分人就其中第
    一次違規及第二次違規停車之行為均已在舉發通知單上所載應到案日期前提出申
    訴，僅是原舉發單位松山分局之調查函覆受處分人日期在應到案日期之後而已，
    核諸前揭說明，受處分人就該二次違規行為並非不依限到案，從而原處分機關依
    前揭違反道路交通管理事件統一裁罰標準及處理細則第四十四條第一項之規定，
    對受處分人此二次違規停車之行為以其有違反道路交通管理處罰條例第五十六第
    一項第一款規定之行為，逕行裁處受處分人罰鍰各一千二百元（即原處分中(1)北
    市裁三字第駕裁二二－ＡＢ0000000號裁決書及(2)北市裁三字第車裁二二
    －ＡＢ0000000號裁決書部分），即難認為有當，受處分人此二部分之異
    議雖無理由，惟原處分就此二部分既有不當，自應由本院將原處分上開二部分撤
    銷，仍以受處分人有先後二次違反道路交通管理處罰條例第五十六條第一項第一
    款規定之行為，對其第一次及第二次違規停車之行為各從輕處以該條規定中之六
    百元罰鍰如主文第二項所示，以資適法。至受處分人就其第三次及第四次違規停
    車所提出異議部分，其異議則為無理由，自應將其此部分之異議駁回如主文第三
    項所示。
據上論斷，應依道路交通案件處理辦法第十九條、第二十條前段，裁定如主文。
中      華      民      國    九十      年      四      月      三      日
                                      臺灣臺北地方法院交通法庭
                                          法  官  葉  建  廷
右正本證明與原本無異。
如不服本裁定，應於裁定送達後五日內向本院提出抗告狀。
                                          書記官  許  婉  如
中      華      民      國    九十      年      四      月      三      日


司法院資訊處製作；財團法人民間司法改革基金會備份。
